---
title: "Duomenų apdorojimas"
author: "Edvinas Karenga"
date: "01/04/2020"
output: html_document
---
```{r, include=FALSE}
# Libraries
if (!requireNamespace("BiocManager", quietly = TRUE))
    install.packages("BiocManager")

if(!requireNamespace("minfi", quietly = TRUE))
  BiocManager::install("minfi")

if(!requireNamespace("IlluminaHumanMethylation450kmanifest", quietly = TRUE))
  BiocManager::install("IlluminaHumanMethylation450kmanifest")

if(!requireNamespace("IlluminaHumanMethylation450kanno.ilmn12.hg19", quietly = TRUE))
  BiocManager::install("IlluminaHumanMethylation450kanno.ilmn12.hg19")

library(minfi)
```

```{r, echo = FALSE}
RGset <- readRDS("../output/RGset.Rds")
```

### Pradiniai duomenys

Mėginių skaičius: `r ncol(RGset)`

Išmatuotų metilinimo įverčių skaičius: `r nrow(RGset)`

```{r, echo = FALSE, message = FALSE}
pValues <- detectionP(RGset)
columnBadValuePercentage <- apply(pValues, 2, function(x) (count(x > 0.01) / length(x)) * 100)
RGset <- RGset[, !(columnBadValuePercentage > 1)]
```

### Nepatikimų mėginių išvalymas

Visi mėginiai, kurių daugiau nei 1 procentas p-value > 0.01 buvo laikomi nepatikimais ir buvo išmesti.

Blogų mėginių skaičius: `r count((columnBadValuePercentage > 1))`

Blogi mėginiai: `r names(columnBadValuePercentage[(columnBadValuePercentage > 1)])`

```{r, echo = FALSE, message = FALSE}
normalized <- preprocessIllumina(RGset)

rowBadValuePercentage <- apply(pValues, 1, function(x) (count(x > 0.01) / length(x)) * 100)
normalized <- normalized[!(rowBadValuePercentage > 1),]

normalized <- dropMethylationLoci(normalized)
```

### Nepatikimų pozicijų išvalymas

Atlikta normalizacija Illumina apdorojimo metodu. Po normalizacijos visos pozicijos, kurių daugiau nei 1 procentas p-value > 0.01 buvo laikomos nepatikimomis ir buvo išmestos. Taip pat išmestos CH pozicijos ir pozicijos esančios šalia DNR polimorfizmų (SNP).

Galutinis pozicijų skaičius: `r nrow(normalized)`

```{r, echo = FALSE, message = FALSE}
saveRDS(getBeta(normalized), "../output/beta_table.Rds")
saveRDS(pData(normalized), "../output/pData_table.Rds")
saveRDS(getAnnotation(normalized), "../output/annotation_table.Rds")
```
