---
title: "k-artimiausių kaymynų klasifikatorius"
author: "Edvinas Karenga"
date: "5/22/2020"
output: 
  html_document:
    df_print: kable 
---
```{r, echo = FALSE, message = FALSE, warning = FALSE}
euclideanDistance <- function(row1, row2){
  dist(rbind(row1, row2))
}

getNeighbours <- function (trainingSet, test, numNeighbours = 3){
  distances <- apply(trainingSet, 2, function(x) euclideanDistance(x, test))
  ordered <- order(distances)
  matrix(c(ordered[1:numNeighbours], distances[ordered[1:numNeighbours]]), nrow = numNeighbours, ncol = 2)
}
 
predict <- function(trainingSet, labels, test, numNeighbours = 3){
  neighbours <- getNeighbours(trainingSet, test, numNeighbours)
  predictionTable <- table(labels[neighbours[,1]])

  as.character(as.data.frame(predictionTable)[order(predictionTable, decreasing = TRUE)[1],1])
}
```


```{r, echo = FALSE, message = FALSE, warning = FALSE}
crossValidation <- function(data, labels, classifier, foldCount = 10, ...){
  set.seed(42)
  shuffled <- sample(1:ncol(data))

  folds <- cut(seq(1, length(shuffled)), breaks = foldCount, labels = FALSE)
  
  confusionMatrix <- matrix(0, nrow = length(unique(labels)), ncol = length(unique(labels)))
  colnames(confusionMatrix) <- unique(labels)
  rownames(confusionMatrix) <- unique(labels)
  
  
  for(i in 1:foldCount){
    testIndexes <- shuffled[folds == i]

    for(i in testIndexes){
      prediction <- classifier(data[, -testIndexes], labels[-testIndexes], betaTable[, i], ...)
      confusionMatrix[prediction, labels[i]] <- confusionMatrix[prediction, labels[i]] + 1
    }
  }
  
  confusionMatrix
}

accuracy <- function(confusionMatrix){
  totalPredictions <- sum(confusionMatrix)
  correctPredictions <- sum(diag(confusionMatrix))
  
  correctPredictions / totalPredictions
}
```


```{r, echo = FALSE, message = FALSE, warning = FALSE}
betaTable <- readRDS("../output/beta_table_clean.Rds")
pDataTable <- readRDS("../output/pData_table_clean.Rds")
```

K-artimiausių kaimynų klasifikatorių, panaudosime nustatyti ar mėginys imtas žmogui prieš sportą ar po sporto.
Klasifikatoriaus tikslumui įvertinti naudosime 10-fold cross-validation.

Pritaikius klasifikatorių vienam artimiausiam kaimynui (k = 1), rezultatai gauti labai prasti.

```{r, echo = FALSE, message = FALSE, warning = FALSE}
matrix <- crossValidation(betaTable, pDataTable$training, predict, 10, 1)
a <- accuracy(matrix)
as.data.frame(matrix)
```
Tikslumas: `r a`

Didinant kaimynų skaičių, klasifikatoriaus tikslumas šiek tiek gerėjo.

```{r, echo = FALSE, message = FALSE, warning = FALSE}
accuracies <- matrix(NA, nrow = 5, ncol = 2)

for(i in 1:5){
  matrix <- crossValidation(betaTable, pDataTable$training, predict, 10, i * 2 - 1)
  accuracies[i,] <- c(i * 2 - 1, accuracy(matrix))
  
  if(which.max(accuracies[,2]) == i){
    bestMatrix <- matrix
  }
}

highestAccuracy <- which.max(accuracies[,2])

accuracies <- as.data.frame(accuracies)
colnames(accuracies) <- c("k", "accuracy")
accuracies
```

Didžiausias tikslumas `r accuracies[highestAccuracy, 2]` pasiektas su k = `r accuracies[highestAccuracy, 1]`.

```{r, echo = FALSE, message = FALSE, warning = FALSE}
as.data.frame(bestMatrix)
```