---
title: "Išskirčių šalinimas"
author: "Edvinas Karenga"
date: "4/1/2020"
output: 
  html_document:
    df_print: kable 
---
```{r, echo = FALSE, message = FALSE}
#Libraries
library(cluster) 
```

```{r, echo = FALSE, message = FALSE}
#Custom function definition
calcAndPlotIAC <- function(betaTable){
  IAC <- cor(betaTable, use = "p")
  hist(IAC, main = "IAC histograma", xlab = paste("Vidurkis =", format(mean(IAC[upper.tri(IAC)]), digits = 3)), ylab = "Dažnis")
  return(IAC)
}

plotCluster <- function(betaTable, IAC){
  cluster1 <- hclust(as.dist(1 - IAC), method = "average")
  plot(cluster1, cex = 0.7, labels = dimnames(betaTable)[[2]], main = "Klasterizavimo dendrograma", sub = "", xlab = "1 - IAC", ylab = "Aukštis")
}

calcAndPlotMeanIACDis <- function(betaTable, IAC, sdout = -2){
  meanIAC <- apply(IAC, 2, mean)
  sdCorr <- sd(meanIAC)
  numbersd <- (meanIAC - mean(meanIAC)) / sdCorr
  plot(numbersd, main = expression(paste((IAC - bar(IAC)) / sigma, " pasiskirstymas")),
       xlab = "Mėginio numeris", ylab = expression((IAC - bar(IAC)) / sigma))
  abline(h = -2)
  return(numbersd)
}

getOutliers <- function(betaTable, numbersD, sdout = -2){
  outliers <- dimnames(betaTable)[[2]][numbersD < sdout]
  return(outliers) 
}

removeOutliers <- function(table, numbersD, dimensions = "column", sdout = -2){
  outliers <- numbersD > sdout
  
  if(dimensions == "column"){
    return(table[, outliers])
  }else if(dimensions == "row"){
    return(table[outliers, ])
  }
  
  return(table)
}
```

```{r, echo = FALSE, message = FALSE}
betaTable <- readRDS("../output/beta_table.Rds")
pDataTable <- readRDS("../output/pData_table.Rds")
```

### Pradiniai duomenys

Mėginių skaičius: `r ncol(betaTable)`

Išmatuotų metilinimo įverčių skaičius: `r nrow(betaTable)`

### Išskirčių šalinimas

```{r, echo = FALSE, message = FALSE}
IAC <- calcAndPlotIAC(betaTable)
```

IAC vidurkis duomenų rinkinyje su be pašalintų išskirčių yra 0.988. 
Abiejuose galuose matomos nedidelės uodegos, kas gali reikšti, kad yra išimčių. 
Taip pat matosi dvi viršūnės, kas galėtų reikšti, kad mėginiai pasiskirstę į dvi grupes. 

```{r, echo = FALSE, message = FALSE}
plotCluster(betaTable, IAC)
```

Atlikus hierarchinį klasterizavimą (UPGMA, naudojant 1 - IAC, kaip atstumo dydį), akivaizdžių mėginių, kurie galėtų būti išimtys nesimato.
Čia taip pat pastebimas mėginių pasiskirtymas į dvi grupes.

```{r, echo = FALSE, message = FALSE}
numbersD <- calcAndPlotMeanIACDis(betaTable, IAC)
outliers <- getOutliers(betaTable, numbersD)

allOutliers <- outliers

betaTable <- removeOutliers(betaTable, numbersD)
pDataTable <- removeOutliers(pDataTable, numbersD, dimensions = "row")
```

Paskaičiavus IAC vidurkį kiekvienam mėginiui ir nubraižius jų pasiskirtymą matosi du mėginiai išskirtys:

`r outliers` 

Pašaliname tuos mėginius ir pakartojame procesą dar 4 kartus.

```{r, echo = FALSE, message = FALSE, fig.show='hide'}
for(i in c(1:4)){
  IAC <- calcAndPlotIAC(betaTable)

  numbersD <- calcAndPlotMeanIACDis(betaTable, IAC)
  
  allOutliers <- c(allOutliers, getOutliers(betaTable, numbersD))
  
  betaTable <- removeOutliers(betaTable, numbersD)
  pDataTable <- removeOutliers(pDataTable, numbersD, dimensions = "row")
}
```

### Po 4 iteracijų gauti rezultatai

```{r, echo = FALSE, message = FALSE}
IAC <- calcAndPlotIAC(betaTable)
```

Koreliacijos pasiskirtymo histrogramoje matome, kad nebeliko uodegos kairėje pusėje ir atsirado,
ryškus atsiskyrimas tarp dviejų meginių grupių.

```{r, echo = FALSE, message = FALSE}
plotCluster(betaTable, IAC)
```

Pagal hierarchinį klasterizavimą mėginių išskirčių nesimato, bet taip pat matosi dvi grupės.

```{r, echo = FALSE, message = FALSE}
numbersD <- calcAndPlotMeanIACDis(betaTable, IAC)
```

Iš mėginių vidutinės koreliacijos su kitais mėginiais grafiko matome, kad didelių išskirčių nebeliko.

### Galutiniai duomenys

Pašalintų mėginių skaičius: `r length(allOutliers)`

Pašalinti mėginiai: `r allOutliers`

Likęs mėginių skaičius: `r ncol(betaTable)`


#### Informacija apie likusius mėginius

```{r, echo = FALSE, message = FALSE}
as.data.frame(table(pDataTable[c('gender', 'training')]))

saveRDS(betaTable, "../output/beta_table_clean.Rds")
saveRDS(pDataTable, "../output/pData_table_clean.Rds")
```
